臺灣桃園地方法院刑事判決
　　　　　　　　　　　　　　　　　110年度審交訴字第103號
公  訴  人  臺灣桃園地方檢察署檢察官 
被      告  朱君元


                    居臺南市○○區○○路○號郵局第○號    信箱（指定送達址）
選任辯護人  邱馨儀律師（法扶律師）
            李安傑律師（法扶律師）
上列被告因過失致死案件，經檢察官提起公訴（109年度調偵字
第2187號），被告於本院準備程序進行中，就被訴事實為有罪之
陳述，經本院告知簡式審判程序意旨，並聽取當事人之意見後，
本院合議庭裁定由受命法官獨任依簡式審判程序審理，判決如下
：
    主  文
朱君元犯汽車駕駛人，無駕駛執照駕車，因過失致人於死罪，處
有期徒刑陸月。
    事實及理由
一、犯罪事實：
　　本案犯罪事實引用檢察官起訴書之記載（如附件）。
二、證據名稱：
　㈠被告朱君元於警詢、偵訊及本院審理時之自白。
　㈡告訴人劉素月於警詢、偵訊時及本院審理時之證述、證人林
    玉娟於警詢時之證述。
　㈢長庚醫療財團法人林口長庚紀念醫院診斷證明書、長庚紀念
    醫院檢驗醫學科檢驗報告單、道路交通事故現場圖、道路交
    通事故調查報告表㈠㈡、現場暨車損蒐證照片、監視錄影畫面
    、監視錄影光碟、車輛詳細資料報表、證號查詢機、汽車駕
    駛人資料、相驗筆錄、臺灣桃園地方檢察署相驗屍體證明書
    、臺灣桃園地方檢察署檢驗報告書、桃園市政府警察局蘆竹
    分局民國109年5月4日蘆警分刑字第1090010990號函暨檢送
    相驗照片及出院病歷摘要、桃園市政府車輛行車事故鑑定會
    110年4月29日桃交鑑字第1100003005號函暨檢送桃園市政府
    車輛行車事故鑑定會桃市鑑0000000案鑑定意見書、職務報
    告。
三、論罪科刑：
　㈠按汽車駕駛人，無駕駛執照駕車、酒醉駕車，因而致人受傷
    或死亡，依法應負刑事責任者，加重其刑至二分之一，道路
    交通管理處罰條例第86條第1 項定有明文。依其文義觀察，
    係就刑法第276 條第1 項之過失致人於死罪、同條第2 項之
    業務過失致人於死罪，同法第284條第1項之過失傷害（及致
    重傷）罪、同條第2項之業務過失傷害（及致重傷）罪之基
    本犯罪類型，對於加害人為汽車駕駛人，於從事駕駛汽車之
    特定行為時無駕駛執照駕車、酒醉駕車，因而致人受傷或死
    亡之特殊行為要件予以加重處罰，已就上述刑法第276條第1
    、2項，同法第284條第1、2項各罪犯罪類型變更之個別犯罪
    行為予以加重，而成另一獨立之罪名，自屬刑法分則加重之
    性質（最高法院99年度臺非字第198號判決參照）。查被告
    未考領有合格之駕駛執照，有證號查詢汽車駕駛人資料在卷
    可稽（見109年度相字第736號卷第51頁），則被告無駕駛執
    照駕車肇事致人於死，核其所為，係犯道路交通管理處罰條
    例第86條第1項、刑法第276條之汽車駕駛人無駕駛執照駕車
    而過失致人於死罪，並依法加重其刑。
　㈡被告於肇事後向到場處理之警員坦承肇事，自首而接受裁判
    ，有職務報告1紙在卷可佐（見本院卷第105頁），符合自首
    要件，應依刑法第62條前段規定，酌予減輕其刑，並依法
　　先加重後減輕之。
　㈢爰審酌被告無駕駛執照竟猶駕駛自用小客車上路，暨其輕忽
    交通安全之過失情節，未善盡注意義務，肇致本案車禍，因
    而使被害人受有前開傷勢，並傷重不治死亡，造成被害人家
    屬無以彌復之傷痛，所為非是。惟念其犯後自首犯行，態度
    尚可，且屬肇事次因。又雖與被害人家屬成立調解，惟迄今
    尚未賠償被害人家屬所受損害等一切情狀，量處如主文所示
    之刑。
　㈣另道路交通管理處罰條例第86條第1項就刑法過失致人於死罪
    、過失傷害（及致重傷）罪予以加重之規定，係刑法分則加
    重之性質，而刑法第276條過失致死罪法定刑為5年以下有期
    徒刑，倘依前揭道路交通管理處罰條例規定加重後，縱受6
    個月以下有期徒刑之宣告，仍與刑法第41條第1項規定得易
    科罰金之條件不符，自不得諭知易科罰金（最高法院106年
    度台非字第79號判決參照）。至本案之宣告刑徒刑部分雖不
    得易科罰金，惟仍符合刑法第41條第3項之規定，得以提供
    社會勞動6小時折算有期徒刑1日而易服社會勞動。然被告得
    否易服社會勞動，屬執行事項，應於判決確定後，由被告向
    執行檢察官提出聲請，執行檢察官再行裁量決定得否易服社
    會勞動，併予敘明。
四、應適用之法條：
　　刑事訴訟法第273 條之1第1項、第299條第1項前段、第310
    條之2、第454條第2項，道路交通管理處罰條例第86條第1項
    ，刑法第11條前段、第276條、第62條前段，刑法施行法第1
    條之1第1項。
五、如不服本判決應於收受判決後20日內向本院提出上訴書狀，
    並應敘述具體理由。其未敘述上訴理由者，應於上訴期間屆
    滿後20日內向本院補提理由書（均須按他造當事人之人數附
    繕本）「切勿逕送上級法院」。
本案經檢察官劉仲慧到庭執行職務。
中　　華　　民　　國　　111 　年　　4 　　月　 　6　　日
                    刑事審查庭    法　官　呂曾達
以上正本證明與原本無異。
如不服本判決應於收受判決後20日內向本院提出上訴書狀，並應
敘述具體理由。其未敘述上訴理由者，應於上訴期間屆滿後20日
內向本院補提理由書(均須按他造當事人之人數附繕本)「切勿逕
送上級法院」。 
    　　　　　　　　　　　　　　　書記官　楊淨雲
中　　華　　民　　國　　111 　年　　4 　　月　　7 　　日
附錄本案論罪科刑依據之法條：
道路交通管理處罰條例第86條第1項
汽車駕駛人，無駕駛執照駕車、酒醉駕車、吸食毒品或迷幻藥駕
車、行駛人行道或行經行人穿越道不依規定讓行人優先通行，因
而致人受傷或死亡，依法應負刑事責任者，加重其刑至二分之一
。
中華民國刑法第276條
因過失致人於死者，處5年以下有期徒刑、拘役或50萬元以下罰
金。
附件：
臺灣桃園地方檢察署檢察官起訴書
                                   109年度調偵字第2187號
　　被　　　告　朱君元  男　27歲（民國00年00月00日生）
　　　　　　　　　　　　住花蓮縣○○鄉○○路000○0號
                        居臺南市○市區○○○街00號
　　　　　　　　　　　　國民身分證統一編號：Z000000000號
上列被告因過失致死案件，業經偵查終結，認應提起公訴，茲將
犯罪事實及證據並所犯法條分敘如下：
        犯罪事實
一、朱君元明知不得無照駕駛自用小客車，竟於民國109年4月5
    日晚間，駕駛車牌號碼0000-00號自用小客車，在桃園市○○
    區○○○○路○○○○○路00號前，本應注意該處係劃有禁止臨時停
    車線之中央分向限制線路段，不得臨時停車，依當時天候陰
    、夜間有照明、路面乾燥無缺陷、道路無障礙物、視距良好
    ，並無任何不能注意之情形，竟疏未注意及此而貿然於該處
    停車占用部分車道，適有劉文雄騎乘車牌號碼000-0000號普
    通重型機車，沿海湖東路往海山路行經該路段，於109年4月
    5日晚間8時57分許，自後擦撞上開自用小客車後人車倒地，
    致劉文雄受有缺氧性腦病變、硬腦膜下血腫、蜘蛛膜下腔出
    血、右顴骨弓骨折、左鎖骨骨折等傷勢，雖經送醫救治後，
    仍於109年4月27日凌晨0時41分許，因創傷性顱內出血、缺
    氧性腦病變致多重器官衰竭死亡。
二、案經劉文雄之胞姐劉素月告訴偵辦。
        證據並所犯法條
一、證據清單
編號 證據名稱 待證事實 1 被告朱君元於警詢時及偵訊中之供述 被告將車牌號碼0000-00號自用小客車停放於上揭地點，為被害人劉文雄騎乘普通重型機車自後擦撞，嗣被害人劉文雄死亡等事實。 2 告訴人劉素月於警詢時與偵查中之指訴 被害人因前開行車事故死亡之事實。 3 證人即目擊者林玉娟於警詢時之證述 被害人自後擦撞停放於路旁之上揭自用小客車後人車倒地等事實。 4 證號查詢汽車駕駛人資料、桃園市政府警察局蘆竹分局道路交通事故現場圖、道路交通事故調查報告表㈠㈡、現場照片、現場及監視器畫面翻拍照片、林口長庚紀念醫院診斷證明書及檢驗醫學科檢驗報告單、本署相驗屍體證明書、檢驗報告書、相驗照片等 ⑴被告未領有小客車駕駛執照，於案發時無不能注意之情形，貿然將自用小客車停放於禁止臨時停車處，致被害人自後擦撞因而倒地、送醫等事實。 ⑵被害人受有犯罪事實欄所示傷勢，並於109年4月27日凌晨0時41分許因而死亡等事實。 5 桃園市政府車輛行車事故鑑定會110年4月29日桃交鑑字第1100003005號函附桃園市政府車輛行車事故鑑定會桃市鑑0000000案鑑定意見書等 被告於夜間無照駕駛自用小客車行經中央分向限制線路段，於禁止臨時停車處占用部分車道影響行車安全，為肇事次因；被害人於夜間酒精濃度含量超過法定值駕駛普通重型機車行經中央分向限制線路段，未充分注意車前狀況自後擦撞路旁停車，為肇事主因等事實。 
二、按汽車臨時停車時，設有禁止臨時停車標誌、標線處所不得
    臨時停車，道路交通安全規則第111條第1項第3款訂有明文
    。被告駕駛自用小客車停車時自應注意遵守上開規定，依前
    揭道路交通事故調查報告表㈠顯示，案發當時天候陰、夜間
    有照明、路面乾燥無缺陷、道路無障礙物、視距良好，被告
    並無任何不能注意之情，竟疏未注意因而肇事，致被害人死
    亡，顯有過失。本案事故之發生，既因被告上開過失行為所
    致，則與被害人死亡間，自具有相當因果關係，是被告之犯
    嫌應堪認定。
三、查被告無駕駛執照駕駛自用小客車，過失肇事致被害人死亡
    ，是核被告所為，係犯道路交通管理處罰條例第86條第1項
    及刑法第276條之汽車駕駛人無駕駛執照駕車因而犯過失致
    死罪嫌，請依法加重其刑。
四、依刑事訴訟法第251條第1項提起公訴。
　　此　致
臺灣桃園地方法院
中　　華　　民　　國　 110　　年　　4 　　月　　30　　日
                         檢  察  官  廖  晟  哲 
本件證明與原本無異　
中　　華　　民　　國　 110  　年　  5     月    10    日
                         書  記  官  王  鴻  儒
所犯法條：　　
道路交通管理處罰條例第86條
（刑責之加重及減輕）
汽車駕駛人，無駕駛執照駕車、酒醉駕車、吸食毒品或迷幻藥駕
車、行駛人行道或行經行人穿越道不依規定讓行人優先通行，因
而致人受傷或死亡，依法應負刑事責任者，加重其刑至二分之一
。
汽車駕駛人，在快車道依規定駕車行駛，因行人或慢車不依規定
，擅自進入快車道，而致人受傷或死亡，依法應負刑事責任者，
減輕其刑。
中華民國刑法第276條
因過失致人於死者，處 5 年以下有期徒刑、拘役或 50 萬元以
下罰金。